最高法院刑事判決　　　　　　　九十六年度台非字第一五一號
上　訴　人　最高法院檢察署檢察總長
被　　　告　甲○○
上列上訴人因被告違反毒品危害防制條例案件，對於臺灣高等法
院臺南分院中華民國九十年九月十九日第二審確定判決（九十年
度上訴字第一００二號，起訴案號：臺灣臺南地方法院檢察署八
十九年度偵字第一四二一四號），認為部分違法，提起非常上訴
，本院判決如下：
    主  文
原判決關於諭知累犯部分撤銷。
甲○○所犯連續販賣第二級毒品罪，處有期徒刑柒年捌月。
    理  由
非常上訴理由稱：「按累犯係以受有期徒刑之執行完畢，或受無
期徒刑或有期徒刑一部之執行而赦免後，五年以內再犯有期徒刑
以上之罪者為要件，此觀刑法第四十七條規定甚明。次按裁判確
定前犯數罪者，併合處罰之，數罪併罰有二裁判以上者，依刑法
第五十一條之規定定其應執行之刑，同法第五十條、第五十三條
亦有明文。故數罪併罰之案件，其各案判決均係宣告刑，並非執
行刑，亦即數罪併罰案件之執行完畢，係指數罪定應執行之刑後
，已將該應執行之刑執行完畢者而言，若僅數罪中之一罪所宣告
之刑執行完畢，而數罪合併所定應執行之刑尚未執行完畢，各罪
之宣告刑均不發生執行完畢問題，其在未裁定前已先執行期滿之
罪，僅應將其已執行之刑期自應執行刑中扣除，不能認該罪已執
行完畢，自亦不能據為成立累犯之要件（最高法院四十七年臺抗
字第二號判例、八十八年度臺非字第一六一號、第二八五號、九
十年度臺非字第三四０號判決及七十八年度第二次刑事庭會議決
議參照）。查本件被告甲○○前於民國八十四年十月至十二月二
日，因違反麻醉藥品管理條例案件，經臺灣臺南地方法院以八十
五年度易字第七五五號判處有期徒刑六月，於八十五年五月二日
確定，並於同年十一月十八日執行完畢；又於八十四年四月中旬
至八十五年二月間，連續犯販賣安非他命之罪，經臺灣臺南地方
法院以八十五年度訴字第二四六號判決處有期徒刑五年八月，於
八十五年九月十三日確定，經執行至八十九年二月二十四日假釋
出獄，嗣又犯罪被撤銷假釋再執行其殘刑，有各該案之檢察官起
訴書、法院刑事判決影本及臺灣臺南地方法院檢察署刑案資料查
註表可稽。查被告前開二罪，均係於裁判確定前所犯，合於數罪
併罰之規定，雖前罪所處之有期徒刑六月，已於八十五年十一月
十八日執行完畢，檢察官漏未依刑法第五十一條聲請與後罪定其
應執行之刑，然於各該數罪併罰所定應執行之刑尚未執行完畢前
，各罪刑之宣告均不生執行完畢之問題，揆之首揭說明，自不能
論以累犯。乃原判決疏未注意及此，誤認被告前犯之罪所處有期
徒刑六月已於八十五年十一月十八日執行完畢，而於八十九年十
二月間再犯本件連續販賣第二級毒品之罪，係五年以內再犯，遽
依刑法第四十七條論以累犯並加重其刑，顯有適用法則不當之違
法。案經確定且於被告不利，爰依刑事訴訟法第四百四十一條、
第四百四十三條提起非常上訴，以資糾正」等語。
本院按受有期徒刑之執行完畢，或受無期徒刑或有期徒刑一部之
執行而赦免後，五年以內再犯有期徒刑以上之罪者，始構成累犯
，加重本刑至二分之一，修正前刑法第四十七條定有明文。又數
罪併罰之案件，其各罪判決均係宣告刑，縱令其中一罪之宣告刑
在形式上已經執行，但應由法院定其應執行刑者，在所定之應執
行刑尚未執行完畢前，各罪宣告之刑，不生執行完畢之問題。本
件被告甲○○前因違反麻醉藥品管理條例案件，經臺灣臺南地方
法院以八十五年度易字第七五五號判決處以有期徒刑六月，於八
十五年五月二日判決確定；又於八十四年四月中旬至八十五年二
月間，連續非法販賣化學合成麻醉藥品罪，經臺灣臺南地方法院
以八十五年度訴字第二四六號判決處有期徒刑五年八月，於八十
五年九月十三日確定；嗣被告於八十五年五月二十一日執行有期
徒刑六月，至同年十一月十八日止，繼於同年十一月十九日接續
執行有期徒刑五年八月，原計至九十一年六月十五日止，但被告
於八十九年二月二十四日因假釋出獄，嗣又因撤銷假釋，而自九
十年十一月二十日起至九十三年一月六日止執行殘刑二年一月又
十七日；此有臺灣臺南地方法院檢察署刑案資料查註表及臺灣臺
南地方法院八十五年度訴字第二四六號刑事判決書影本可稽。依
上，被告所犯上開二罪，係於裁判確定前所犯之數罪，合於數罪
併罰之規定，雖所犯違反麻醉藥品管理條例案件所處之有期徒刑
六月，形式上已於八十五年十一月十八日執行完畢，但仍應由法
院定其應執行刑，在所定之應執行刑尚未執行完畢前，各罪宣告
之刑，不生執行完畢之問題。是被告於假釋期間自八十九年十二
月十八日起至同月二十一日止，又犯本件連續販賣第二級毒品罪
，揆諸上開說明，自不能論以累犯，原判決未審及此，遽認被告
為累犯，適用修正前之刑法第四十七條規定加重其刑，自有適用
法則不當之違背法令；案經確定，且於被告不利，非常上訴意旨
執以指摘，洵有理由，應由本院將原判決關於諭知累犯部分撤銷
，依原確定判決裁判時之法律，另行判決如主文第二項所示。以
資糾正。至原判決其他部分，非常上訴意旨並未加以指摘，非本
院所得審究；附此敘明。
據上論結，應依刑事訴訟法第四百四十七條第一項第一款，毒品
危害防制條例第四條第二項，九十五年七月一日修正施行前之刑
法第二條第一項前段、第十一條前段、第五十六條，判決如主文
。
中　　華　　民　　國　九十六　年　　六　　月 　十四 　日
                      最高法院刑事第十一庭
                          審判長法官  林　永　茂
                                法官  洪　文　章
                                法官  蘇　振　堂
                                法官  蕭　仰　歸
                                法官  何　菁　莪
      本件正本證明與原本無異
                                      書  記  官
中　　華　　民　　國　九十六　年　　六　　月  二十一  日
                                                    ｍ
附錄法條：
毒品危害防制條例第四條第二項：
製造、運輸、販賣第二級毒品者，處無期徒刑或七年以上有期徒
刑，得併科新臺幣七百萬元以下罰金。
